【裁判字號】    97,執消債更,165
【裁判日期】    990312
【裁判案由】    更生事件
【裁判全文】
臺灣臺南地方法院民事裁定         97年度執消債更字第165號
債  務  人  林唐偉
債  權  人  台新國際商業銀行股份有限公司
法定代理人  蔡孟
債  權  人  中國信託商業銀行股份有限公司
法定代理人  麥克迪諾馬
債  權  人  萬泰商業銀行股份有限公司
法定代理人  周榮生
上列當事人聲請消費者債務清理事件，本院裁定如下：
    主  文
債權人會議可決如附件一所示之更生方案應予認可。並自本裁定
確定之日次月起，於每月15日給付。
債務人在未依更生條件全部履行完畢前，其生活程度應受如附件
二所示標準之限制。
    理  由
一、按法院得將更生方案之內容及債務人財產及收入狀況報告書
    通知債權人，命債權人於法院所定期間內以書面確答是否同
    意該方案，逾期不為確答，視為同意；同意及視為同意更生
    方案之已申報無擔保及無優先權債權人過半數，且其所代表
    之債權額，逾已申報無擔保及無優先權總債權額之二分之一
    時，視為債權人會議可決更生方案，消費者債務清理條例（
    下稱消債條例）第60條第1、2項分別定有明文。次按，更生
    方案經可決者，法院應為認可與否之裁定；法院為認可之裁
    定時，因更生方案履行之必要，對於債務人在未依更生條件
    全部履行完畢前之生活程度，得為相當之限制，消債條例第
    62 條第1、2項復分別定有明文。
二、查本件債務人聲請更生，前經本院裁定開始更生程序在案，
    而其所提如附件一所示之更生方案，已於民國99年3月1日通
    知各債權人，命各債權人於文到5 日內以書面確答是否同意
    該方案，逾期不為確答，視為同意，嗣經債權人台新國際商
    業銀行股份有限公司具狀表示同意（債權比例總計69.34%）
    ，債權人萬泰商業銀行股份有限公司陳報不同意，債權人中
    國信託商業銀行股份有限公司逾期陳報同意，依法應視為同
    意（債權比例總計20.44%），則同意與視為同意之債權人超
    過已申報無擔保及無優先權債權人半數（2/3 ），且其等所
    代表之債權額更逾已申報無擔保及無優先權總債權額之2 分
    之1 （89.78%），依法視為債權人會議可決該更生方案，此
    有送達證書、債權人提出民事陳報狀等件附卷足憑。
三、次查債務人目前任職於高群鈑金科技股份有限公司，每月收
    入約為新台幣（下同）32,500元等情，有98年2月至99年1月
    份薪資表、97年度稅務電子閘門財產所得調件明細表等件在
    卷可稽，足認債務人具備履行更生方案之可能性。復觀諸債
    務人所提如附件一所示之更生方案條件為：自認可更生方案
    裁定確定之日次月起，以每1個月為1期，為期8 年共96期，
    第1 期至第84期每期清償10,000元，第85期至第96期每期清
    償16,500元，清償總額合計為1,038,000 元。本院審酌債務
    人之子女林郁翔（85年8月12日出生）、林暐翎（88年8月21
    日出生）、林廷翰（92年3 月11日出生）均仍在學，有受扶
    養之必要，而配偶游慧真亦任職於高群鈑金科技股份有限公
    司，每月收入約25,000元，然有無擔保債務達1,189,037 元
    ，每月須繳納協商款5,000 元，另有房貸負擔12,000元，扣
    除個人支出後僅能分擔1 名子女之扶養費用等情，有戶籍謄
    本、游慧真97年度稅務電子閘門財產所得調件明細表、薪資
    表、前置協商機制協議書、臺灣土地銀行活期儲蓄存摺（房
    貸）內頁影本等件可資佐證，是債務人除自身開銷外，尚須
    承擔2 名子女之扶養義務乙節，應堪認定。徵之債務人每月
    薪資收入32,000元，扣除還款金額10,000元（第1 期至第84
    期）後，酌留22,500元支應債務人與未成年子女包括膳食、
    勞保、通信、醫療、水電瓦斯、教育費等必要生活開銷，並
    未逾依內政部公告之98年度臺灣省每人每月最低生活費與98
    年度親屬扶養每人免稅額合計23,495元【9,829+(6,833×2)
    =23,495 】之標準，考量債務人業與配偶協調，由配偶承擔
    自用住宅房貸，債務人因此無庸分擔屬家庭生活費用之租金
    項目，故承擔2 名子女之扶養費，衡情尚無不宜，且陳報之
    費用僅能維持最基本之生活程度，無奢侈浪費之虞，應屬合
    理，並同意於長子林郁翔成年後，將林郁翔之扶養費用作清
    償債務，規劃階段式還款方案。且將清償期間延長為8 年，
    確有履行更生方案之誠意。
四、復按有下列情形之一者，法院不得為第64條第1 項之認可：
    三、無擔保及無優先權債權受償總額，顯低於法院裁定開始
    更生程序時，依清算程序所得受償之總額。下列財產為清算
    財團：一、法院裁定開始清算程序時，屬於債務人之一切財
    產及將來行使之財產請求權。二、法院裁定開始清算程序後
    ，程序終止或終結前，債務人因繼承或無償取得之財產。專
    屬於債務人本身之權利及禁止扣押之財產，不屬清算財團。
    但民法第一千零三十條之一規定之剩餘財產差額分配請求權
    不在此限（消債條例第64條第2項第3款、第98條參照）。其
    立法意旨係考量清算程序實質上為破產程序，債務人如與其
    配偶間為法定財產者，其經法院裁定開始清算程序時，夫妻
    財產制當然改為分別財產制，債務人依民法第1030條之1第1
    項規定對配偶有剩餘財產差額分配請求權，應將之納入清算
    財團，始為公允。經查，債務人之配偶游慧真名下雖有坐落
    臺南縣新市鄉○○○段1353之6、1355之3地號土地及其上同
    段948 建號房屋（門牌號碼：新市鄉○○村○○○街31號）
    之不動產，且為婚後財產，其上有內政部營建署、臺灣土地
    銀行股份有限公司先後設定第1、2順位抵押權，於本院裁定
    開始更生程序時（即97年11月6日）債權額尚餘2,054,918元
    ，而房地之鑑估價值約為1,816,000 元，有土地及建物登記
    第二類謄本、臺灣土地銀行陳報狀等件可資佐證，是而，縱
    拍賣或變賣前開房地，尚不足以清償抵押權人之債權額，債
    務人並無行使夫妻剩餘財產差額分配請求權之實益，參諸本
    件更生方案之總清償額為1,038,000 元，顯逾無擔保及無優
    先權之債權人於本院裁定開始更生程序時，依清算程序所得
    受償之數額。
五、又查債權人萬泰商業銀行股份有限公司陳述意見略以：(一)債
    務人所陳報之薪資收入狀況是否已加計各類獎金、加班費，
    應予查明。(二)債務人之配偶縱有債務及房貸，惟仍應平均分
    擔三名子女之扶養費用，故每月所可清償之金額應再提高。
    (三)債務人年僅36歲，既值壯年時間且身體健全，復無未能工
    作之情事，勞動年數仍有29年之久，況其無擔保債務總額尚
    非過高，假以時日，非無完全清償之日等語。惟查：
  (一)債務人之每月薪資狀況因加班津貼及無薪假，而有數百元至
    數千元之差距，經核算98年2月至99年1月之平均薪資（加計
    年終獎金6,000 元）約為32,500元，有高群鈑金科技股份有
    限公司之薪資表1 份附卷足參，況加班費並非固定薪資收入
    ，須視公司營運狀況而定，而年終獎金亦無固定月數及金額
    ，係依公司當年度整體營運及盈虧狀態而決定是否發放及發
    放金額，倘令債務人需提撥較高之金額納入更生方案，將肇
    致更生方案不確定而窒礙難行，對債務人亦屬過苛，縱債務
    人日後薪資有所調整或實領之獎金較高，適足貼補所預留偏
    低之生活費用或偶發性之其他必要支出（如醫療費用），更
    可確保債務人長期清償債務之能力與動力。
  (二)按認定更生方案是否公允、適當及可行，應於保障債權人之
    受償權益下，衡量個案債務人之現實還款能力及家庭狀況，
    倘一再要求債務人提高清償金額或囿於還款成數，致清償數
    額逾債務人能負荷之範圍甚多，債務人須處於生存邊緣或喪
    失尊嚴之生活狀態，勢將再度造成債務人履行困難，最終仍
    有損債權人之權益。本件債務人之配偶游慧真每月收入僅25
    ,000元，顯較債務人為低，本身亦負擔房貸及無擔保債務，
    現實上僅能分擔1 名子女之扶養費，而債務人免除相當於租
    金之房貸分擔後，承擔2 名子女之扶養義務，尚屬妥適，縱
    以夫妻經濟能力分擔家庭生活開支及扶養費之標準判斷，亦
    無不當。參以債務人每月收入用以清償各債權人後所預留其
    與子女必要費用均僅供基本需求，將自身及未成年子女之受
    扶養需要降至最低程度，且同意於長子成年後，增加清償金
    額為16,500元，實已展現最大誠意，難以期待債務人再提高
    清償金額。
  (三)復按更生方案之最終清償期，自認可更生方案裁定確定之翌
    日起不得逾6年，但有特別情事者，得延長為8年（消債條例
    第53條第2項第3款參照）。立法意旨係為求更生程序迅速進
    行，並兼顧債務人之清償能力，故縱有特殊情事，亦僅能延
    長至8 年，是債務人履行更生方案，其清償年限自應受上開
    年限之限制，以期經濟上有重建復甦之機會。又按消債條例
    之立法目的在於平衡兼顧社會經濟序及債務人之基本生活維
    持，免除開始更生後利息及違約金之持續累積之負擔，給予
    債務人喘息之空間，使其於盡最大誠意及努力為個人債務清
    理。是債權人之主張，容有誤會。
六、綜上，債務人所提如附件一所示之更生方案，其條件核屬公
    允、適當、可行，又無消債條例第63條所規定不應認可之消
    極事由存在，並依上開規定，就債務人在未依更生條件全部
    履行完畢前之生活程度，裁定為如附件二所示之限制。爰裁
    定如主文。
中    華    民    國    99    年     3    月    12    日
                  民事執行處  司法事務官
上為正本係照原本作成。
如不服本裁定，應於裁定送達後10日內，以書狀向本院司法事務
官提出異議。
中    華    民    國    99    年     3    月    12    日
                              書  記  官  李明燕
附件一：更生方案
┌──────────────────────────────────┐
│一、更生方案內容                                                    │
├──────────────────────────────────┤
│1、每期清償金額：                                                   │
│(1)第1期至第84期：每期清償新台幣10,000元。                          │
│(2)第85期至第96期：每期清償新台幣16,500元。                         │
│2、清償期間及方法：                                                 │
│(1)自認可更生方案裁定確定之日次月起，以1個月為1期，為期8年共96期，於│
│   每月15日前，將每期應繳金額以債權人指定還款方式分別匯入各債權人指 │
│   定帳號，相關手續費用由債務人負擔。                               │
│(2)各債權人分配金額如二之分配表所示。                               │
│3、無擔保及無優先權債務總額：新台幣1,700,739元                      │
│4、清償總額：新台幣1,038,000元                                      │
│5、清償成數：61.03%                                                 │
├──────────────────────────────────┤
│二、無擔保及無優先權債權人之受清償額分配表：（單位：新臺幣/元）     │
├──┬────────┬─────┬────┬───────────┤
│    │                │          │        │   每期可分配之金額   │
│編號│ 債   權   人   │ 債權金額 │債權比例├─────┬─────┤
│    │                │          │        │第1~84期  │第85~96期 │
├──┼────────┼─────┼────┼─────┼─────┤
│ 一 │中國信託商業銀行│  173,805 │ 10.22% │   1,022  │   1,686  │
├──┼────────┼─────┼────┼─────┼─────┤
│ 二 │台新國際商業銀行│1,179,370 │ 69.34% │   6,934  │  11,441  │
├──┼────────┼─────┼────┼─────┼─────┤
│ 三 │萬泰商業銀行    │  347,564 │ 20.44% │   2,044  │   3,373  │
├──┴────────┼─────┼────┼─────┼─────┤
│  合        計        │1,700,739 │  100%  │  10,000  │  16,500  │
└───────────┴─────┴────┴─────┴─────┘
附件二：債務人之生活限制
┌──────────────────────────────────┐
│准許更生之債務人，未依更生條件完全履行完畢前，應受下列之生活限制：  │
├──────────────────────────────────┤
│一、不得從事奢靡之消費活動。                                        │
├──────────────────────────────────┤
│二、不得購買精品服裝、飾品。                                        │
├──────────────────────────────────┤
│三、不得購置不動產。                                                │
├──────────────────────────────────┤
│四、不得購買機動車輛。                                              │
├──────────────────────────────────┤
│五、不得搭乘高鐵及航空器。                                          │
├──────────────────────────────────┤
│六、不得出入特種營業場所。                                          │
├──────────────────────────────────┤
│七、不得投資金融商品（例如股票、基金等）。                          │
├──────────────────────────────────┤
│八、不得從事逾越通常生活程度之贈與。                                │
├──────────────────────────────────┤
│九、不得從事美容醫療之消費行為。                                    │
├──────────────────────────────────┤
│十、不得從事國外遊學或出國旅遊等消費行為。                          │
├──────────────────────────────────┤
│十一、每月應遵守支出限制。                                          │
├──────────────────────────────────┤
│十二、不得參與賭博。                                                │
├──────────────────────────────────┤
│十三、其他經本院限制之行為。                                        │
└──────────────────────────────────┘

司法院資訊處製作；財團法人民間司法改革基金會備份。
